【裁判字號】    89,重訴,5
【裁判日期】    890927
【裁判案由】    殺人
【裁判全文】
臺灣雲林地方法院刑事判決                            八十九年度重訴字第五號
    聲  請  人  臺灣雲林地方法院檢察署檢察官
    被      告  乙○○
    選任辯護人  莊安田
右被告因殺人案件，經檢察官提起公訴（八十九年度偵字第二一三八號），本院判決
如左：
    主  文
乙○○傷害人之身體，因而致人於死，累犯，處有期徒刑玖年，褫奪公權伍年。
扣案之水果刀壹枝沒收。
    事  實
一、乙○○前於民國八十五年間，因妨害自由案件，經臺灣嘉義地方法院判處有期徒
    刑四月，於八十五年十月十四日確定，甫於八十五年十月三十日以易科罰金執行
    完畢。詎乙○○仍不知悔改，復因與女友甲○○及陳裕榮間有三角感情糾紛，乃
    於八十九年五月十五日晚上八時許，預先以電話向甲○○探詢其人在何處，並試
    探其是否與陳裕榮在一起，當得知甲○○與陳裕榮在雲林縣土庫鎮石廟里石廟四
    三號租賃處同宿後，竟心生不滿，遂基於傷害人之犯意，於翌日即八十九年五月
    十六日凌晨三時許，攜帶其所有預藏之水果刀一枝，前往上址敲門及敲窗戶，經
    甲○○開門後，即衝往陳裕榮與甲○○同宿之臥房，以該水果刀刺向陳裕榮左前
    上臂，造成陳裕榮左肩膀上臂六ｘ三ｘ０．八公分之銳器傷。陳裕榮亦不甘示弱
    ，隨手持置於房間內之鋸子，砍向乙○○頭部，造成乙○○頭部受傷，旋乙○○
    與陳裕榮扭打中，乙○○接續出手打中陳裕榮顏面、左前胸、左頸部等部位，使
    陳裕榮鼻孔口腔出血、左前胸皮下瘀血、左頸部皮下大面積瘀傷等傷害。陳裕榮
    受傷後，隨即衝出房間，惟因體力不支倒在地上，經甲○○急呼救護車送醫後，
    仍因其左頸部受重擊瘀傷、造成氣管壓迫窒息急救無效，於八十九年五月十六日
    五時二十五分許，不治死亡。乙○○行兇後，乃攜帶該水果刀逃逸，嗣於八十九
    年五月十八日，始攜帶該水果刀投案。並扣得其所有供作行兇用之水果刀一枝。
二、案經雲林縣警察局虎尾分局報請臺灣雲林地方法院檢察署檢察官偵查起訴。
    理  由
一、訊之被告乙○○，對於右揭時地進入甲○○租賃處，與被害人陳裕榮爭執中，以
    水果刀刺傷被害人陳裕榮等情不諱，惟矢口否認有故意犯行，於檢察官偵查時辯
    稱：伊尚未衝入死者陳裕榮與甲○○同宿之臥房前，即遭死者持水果刀及鋸子攻
    擊，伊於回手格擋時，死者始為水果刀所傷，至於死者當時房內何以遺留血跡，
    伊不清楚云云；於本院審理時辯稱：伊到甲○○租處敲門，甲○○開門後，就跑
    到外面，伊跟甲○○說要講到房間講，當時不知道陳裕榮在裡面，伊沒有帶水果
    刀去，伊頭往房間裡看，即被鋸子砍傷頭部，然後一邊用手蓋著受傷的地方，並
    以右手搶水果刀，因怕被傷害才用水果刀刺傷陳裕榮云云。惟查，右揭事實，已
    據被害人家屬丙○○即死者陳裕榮父親指述綦詳，並有扣案水果刀一枝可佐。而
    被告乙○○、死者陳裕榮與甲○○間有三角戀情，八十九年五月十五日晚上八時
    許，被告乙○○預先以電話向甲○○探詢歇腳之處，並曾向甲○○試探被害人陳
    裕榮人在何處，被告乙○○應該知道陳裕榮與甲○○同宿，被告乙○○並向甲○○說他有看到被害人陳裕榮在那裡，八十九年五月十六日凌晨，乙○○敲門很大
    聲，經甲○○開門後，甲○○站在門外，乙○○溜進屋內房間，短短四、五分鐘
    就跑出來，手上拿著一枝水果刀，乙○○額頭流血，被告乙○○知道陳裕榮在裡
    面，是衝著陳裕榮來的，如果乙○○要找甲○○談，應該在外面談等情，亦據證
    人甲○○於本院證述明確。參以被告乙○○當時一經甲○○開門後，甲○○留在
    門外，被告乙○○即衝入臥房，並於四、五分鐘內即迅速逃離現場等情以觀，顯
    然被告乙○○知道被害人陳裕榮當時確實在房間內，否則，被告乙○○當時苟係
    找甲○○談判者，則甲○○開門後即站在門外，被告乙○○自無進入房間之理。
    是被告乙○○辯稱其當時不知道陳裕榮在房間內等情，應係避重就輕之詞，無由
    採信。再者，事發地點為證人甲○○居住，甲○○否認該水果刀為其所有，其亦
    未見過該水果刀，且一般人在打架扞鬥時，鮮少雙手同時持用兇器，況被害人陳
    裕榮生前因中風左腳及左手活動功能有礙，並經死者父親丙○○指述在案，是被
    害人陳裕榮自無雙手同時一手持用鋸子、一手持用水果刀之可能。故扣案之水果
    刀一枝，衡情應係被告乙○○所有，預先藏置供作教訓陳裕榮之用無訛。被告乙○○辯稱其未攜帶水果刀等情，核係犯後卸飾之舉，實無足取。再從，現場明顯
    發現血跡斑斑，擺設之茶几及椅子，未見有零亂、傾倒情事，此有現場攝得照片
    及勘驗筆錄可稽，顯見被告乙○○事先知道被害人陳裕榮住在裡面，並於被告乙○○持刀刺中其左前上臂後，隨手持置於房間之鋸子揮中被告乙○○頭額，至為
    灼明。被告乙○○不甘頭額受傷，乃於搶奪鋸子之際，徒手接續毆中陳裕榮顏面
    、左前胸、左頸部等部位，使陳裕榮鼻孔口腔出血、左前胸皮下瘀血、左頸部皮
    下大面積瘀傷等傷害，此與法務部法醫研究所鑑定書死亡原因判定所載相同，有
    該鑑定書可稽。被告乙○○辯稱其因怕被傷害，才用水果刀刺傷陳裕榮等情，亦
    無足採。而被害人陳裕榮確因上揭受傷而死亡之情，亦經臺灣雲林地方法院檢察
    署檢察官督同檢驗員相驗屬實，並製有相驗屍體證明書、驗斷書及勘驗筆錄各一
    份在卷可稽。而其屍體經解剖鑑定結果，認被害人陳裕榮因兇嫌打鬥，疑遭兇嫌
    以手刀，重擊左側頸部，造成氣管壓迫窒息而死等情，復有法務部法醫研究所鑑
    定書可稽。事證明確，被告犯行堪以認定。
二、按殺人與傷害罪行，其區別應以有無殺意、或僅以使之受傷犯意為斷。而殺意之
    有無，除應探求行為人主觀之犯意外，客觀上尚應參酌行為人與被害人平日關係
    ，肇致犯罪之遠因，及下手之輕重、及是否為致命部位，綜合各情，以為判斷供
    作認定有無殺意之心證；又殺人罪之成立，須實施殺害之時，即具有使其喪失生
    命之故意，倘缺乏此種故意，僅意在教訓而傷人或致死者，因缺乏殺人之犯意，
    尚難遽以殺人罪論處；又斷行為人於行為當時，主觀上是否有殺人之故意，除應
    斟酌其使用之兇器種類、攻擊之部位、行為時之態度表示外，尚應深入觀察行為
    人與被害人間之關係、衝突之起因，行為當時所受之刺激，下手力量之輕重、被
    害人受傷情形、及行為人事後之態度等各項因素，綜合予以研析，尚難遽以持刀
    砍中被害人頭部，而即認其必有殺人之犯意。本件被告乙○○與被害人陳裕榮雖
    與甲○○間有三角感情糾紛，彼等三人於總統大選時認識，並無宿怨，此迭經被
    告乙○○供明在案，互核與證人甲○○證述吻合，彼等既無深仇大恨，衡情應不
    致為此三角感情糾紛，即埋下殺人犯意。是被告乙○○辯稱其無殺人犯意之情，
    尚屬可採。再者，被告乙○○以水果刀所刺之部位，為被害人陳裕榮之左前上臂
    ，造成陳裕榮受有六ｘ三ｘ０．八公分之傷害，惟被告乙○○僅刺傷被害人陳裕
    榮一刀，旋即徒手扞鬥，於見到被害人陳裕榮吐血不支，即迅速罷手並攜水果刀
    逃逸，顯然是報復成份居多，否則被告乙○○苟真起意殺人，應朝被害人陳裕榮
    致命之部位砍殺，且砍殺動作，亦應不致僅止一刀方是。繼於被害人陳裕受傷吐
    血、體力不支之際，若被告乙○○有置被害人陳裕榮於死地者，此時正是最容易
    取其生命之時機，豈有未進一步追殺，反而攜帶水果刀逃逸之理。是此部分被告
    乙○○辯稱其無殺人之犯意，自可採信。
三、核被告所為，係犯刑法第二百七十七條第二項前段之傷害人之身體因而致人於死
    罪行。公訴人起訴認被告乙○○所為，係犯刑法第二百七十一條第一項之殺人罪
    行，容有未洽，已如前項，起訴法條應予變更。被告乙○○以水果刀刺傷被害人
    陳裕榮左前臂，並陸續以徒手毆中陳裕榮顏面、左前胸、左頸部等部位，造成陳
    裕榮鼻孔口腔出血、左前胸皮下瘀血、左頸部皮下大面積瘀傷等傷害，雖有數個
    行為，惟其行為乃同時密接實施，應屬不能割裂，屬數個舉動之接續施行，應為
    接續犯。其前於八十五年間，因妨害自由案件，經臺灣嘉義地方法院判處有期徒
    刑四月，於八十五年十月十四日確定，甫於八十五年十月三十日以易科罰金執行
    完畢，有台灣雲林地方法院檢察署刑案資料查註紀錄表、本院被告全國前案紀錄
    表可稽，其於刑之執行完畢後五年內，再犯本件有期徒刑以上之罪，為累犯，應
    依刑法第四十七條規定，就本罪法定有期徒刑部分，加重其刑；至法定最高本刑
    無期徒刑，依法不得加重。爰審酌被告有上揭前科紀錄，其犯後於同年五月十八
    日攜帶扣案水果刀一枝，自動至雲林縣警察局虎尾分局投案，事後於本院審理中
    與被害人家屬丙○○、陳郭春等人洽商和解，事後並達成民事和解，賠償新台幣
    二百零五萬元，有和解書可參，及其犯罪動機、手段、犯後態度等一切情狀，量
    處如主文所示之刑，並依被告犯罪之性質，認有褫奪公權之必要，爰併宣告褫奪
    公權如主文所示。至扣案水果刀一枝，係被告所有，且供犯本罪之用，認定已如
    上述，應依刑法第三十八條第一項第二款，併予宣告沒收。
據上論斷，應依刑事訴訟法第二百九十九條第一項前段、第三百條，刑法第二百七十
七條第二項前段、第四十七條、第三十七條第二項、第三十八條第一項第二款，判決
如主文。
本案經檢察官盧永盛到庭執行職務。
中      華      民      國    八十九    年      九      月    二十七    日
                                        臺灣雲林地方法院刑事第一庭
                                                法  官  林  秋  火
右正本證明與原本無異。
如不服本判決，應於判決送達後十日內，向本院提出上訴狀。（須附繕本）
                                                書記官  曾  玲  玲
中      華      民    國    八十九    年      九      月    二十七    日
刑法第二百七十七條
  傷害人之身體或健康者，處三年以下有期徒刑、拘役或一千元以下罰金。
  犯前項之罪因而致人於死者，處無期徒刑或七年以上有期徒刑，致重傷者，處三年
  以上十年以下有期徒刑。


司法院資訊處製作；財團法人民間司法改革基金會備份。
